【裁判字號】    99,聲再,102
【裁判日期】    990913
【裁判案由】    詐欺等
【裁判全文】
臺灣高等法院高雄分院刑事裁定         99年度聲再字第102號
再審聲請人
即受判決人  甲○○
上列聲請人因詐欺等案件，對於本院99年度上訴字第474 號、第
729 號中華民國99年7 月2 日確定判決（起訴案號：臺灣屏東地
方法院檢察署98年度偵緝字第178 號、第179 號），聲請再審，
本院裁定如下：
    主  文
再審之聲請駁回。
    理  由
一、聲請意旨略以：聲請人即受判決人甲○○因詐欺等案件，其
    中詐欺取財部分業經本院以99年度上訴字第474 號、第 729
    號判決認聲請人於民國95、96年間原係台証綜合證券股份有
    限公司屏東分公司（下稱台証公司，嗣於98年7 月間因合併
    變更為凱基證券股份有限公司屏東分公司）營業員，平日為
    客戶蔡秀絨從事所委託買賣股票等事宜。詎因財務困窘，竟
    意圖自己不法之所有，而為原判決事實欄一、之(一)行為，即
    ：基於詐欺取財之犯意，於95年12月間，在屏東縣屏東市○
    ○路188 號3 樓台証公司，向客戶蔡秀絨佯稱可代其購買基
    金，致蔡秀絨陷於錯誤而同意購買新台幣( 下同) 100 萬元
    之基金，並於95年12月20日交付現金25萬元與聲請人，及將
    所有之台新國際商業銀行股份有限公司屏東分行帳號000000
    00000000號帳戶（下稱蔡秀絨台新銀行帳戶）之存摺、印鑑
    章交付其委託提款，聲請人乃接續於如原判決附表一（見本
    件附表）所示之時間提領如附表一所示之金錢共79萬7,750
    元（聲請狀均誤載為附表二），甲○○乃將全部金額共104
    萬7,750 元供己花用等情，而論以如原判決附表乙編號1所
    示之詐欺罪，並據以判處有期徒刑1 年2 月，減為有期徒刑
    7 月確定。惟查：
  (一)聲請人於95年12月20日並未收受蔡秀絨之25萬元現金，且原
    判決犯罪事實欄一、(一)認定被告以購買基金為由向蔡秀絨詐
    騙1,047,750 元，然蔡秀絨於原審審理時供述：「…被告說
    她有業績壓力，向我推銷，因為年底到了公司需要壹佰萬的
    業績，我就答應向被告買壹佰萬的基金，他不是要跟伊借錢
    」、「我有拿現金25萬加上戶頭的錢共100 萬給被告」、「
    當時我身體不舒服，被告說可以直接幫伊領，我就把存摺簿
    跟印鑑給被告，被告當天就把印鑑還給我了，但是存款簿沒
    還我，…」等語；蔡秀絨又於98年5 月26日偵查中供述：「
    但是他跟我說是要買基金，所以我才拿現金25萬元給他。那
    25萬元是來我家拿的，只有我們二人沒有其他人，他當初跟
    我說要買基金100 萬元，我戶頭內不夠我才拿二十五萬元現
    金給他湊100 萬」等情。且查蔡秀絨在台新銀行之上開存摺
    於95年12月20日時，僅有686,017 元，而其中41萬元，於95
    年12月20日下午16:57 始交易存入，扣除蔡秀絨所稱現金25
    萬元交付被告，則上開存摺內顯然不足75萬元，則蔡秀絨於
    95年12月20日如何可湊足購買100 萬元之基金？顯見告訴人
    所稱有所瑕疵，不足採信。況查，蔡秀絨指稱於95年12月20
    日交付被告現金25萬元云云，除了蔡秀絨之供述外，並無其
    他證據可佐，自不能單憑蔡秀絨片面之指訴，即認被告有收
    受蔡秀絨之25萬元。原審判決未審酌蔡秀絨之供述與其卷存
    證據之存摺不符，顯有未洽。
  (二)再查，若如蔡秀絨所陳係交付存摺、印鑑章與聲請人，由聲
    請人自行取款以購買1 百萬元之基金，則聲請人自可就蔡秀
    絨之帳戶內一次提領其餘之75萬元，何須大費周章分次於95
    年12月22日領取147,750 元，同年12月26日再提領 140,650
    元，及58,200元，同年12月27日提領351,150 元？況聲請人
    既已取得蔡秀絨之存摺、印鑑，大可直接將蔡秀絨之印鑑蓋
    於一張75萬元之取款條即可，又何須分填多張取款條？又既
    係以一百萬元購買基金，聲請人如有詐騙行為，只要領取一
    百萬元即可，為何金額是l,047,750 元？凡此均足認蔡秀絨
    之指訴具有瑕疵，不足據以認被告有上開詐欺犯行。
  (三)綜上所述，聲請人認卷附之存摺證據與蔡秀絨之供述多所不
    符，並影響被告有無詐欺蔡秀絨犯行之認定，原審就此漏未
    審酌，顯有未恰。為此依刑事訴訟法第421 條規定聲請再審
    ，以維權益云云，並提出蔡秀絨筆錄影本、交易明細影本各
    1 份為據。
二、按刑事訴訟法第421 條規定之所謂足生影響於判決之重要證
    據漏未審酌者，係指該證據足以影響於原判決事實之認定，
    並以該證據已予提出，而被捨棄不予採用，並未敘明其捨棄
    之理由者為限。如未經於偵查或審判中提出，或於判決確定
    後始發現之證據，判決當時既無從審酌，自不包括在內。是
    聲請再審之理由，如僅對原確定判決認定事實之爭辯，或對
    原確定判決採證認事職權之行使，任意指摘，或對法院依職
    權取捨證據持相異評價等情，原審法院即使審酌上開證據，
    亦無法動搖原確定判決，自非符合足以生影響於原判決之重
    要證據漏未審酌之要件，亦有最高法院98年度台抗字第 138
    號判決意旨足參。又同法第421 條規定，不得上訴於第三審
    法院之案件，除前條（指第420 條）規定外，其經第二審確
    定之有罪判決，如就足生影響於判決之重要證據漏未審酌者
    ，亦得為受判決人之利益，聲請再審等語，所謂不得上訴於
    第三審法院之案件，依同法第376 條規定所列各罪之案件，
    根本上不許上訴於第三審者而言，因此類案件不得上訴於第
    三審，設第二審法院對於足生影響於判決之重要證據漏未審
    酌，即予判決，則判決後無復救濟之途，為受判決人利益起
    見，故特許其聲請再審，以資救濟，至本得上訴於第三審法
    院之案件，而因其他程序上之關係，不能上訴者，除具有普
    通再審之原因，得聲請再審外，要不許援用刑事訴訟法第41
    4 條（即現行法第421 條）之規定，聲請再審，有最高法院
    24年抗字第361 號判例可資參照。本件聲請人係就原判決關
    於事實欄一、之(一)詐欺取財罪，因不得上訴於第三審而確定
    部分，聲請再審，依形式上之審查，尚無不合上開之規定，
    合先敘明。
三、經查：
  (一)本件聲請人關於原確定判決所認聲請人詐取蔡秀絨25萬元部
    分，業經原確定判決綜以：「被告（按即聲請人）固否認有
    事實欄一、(一)所示犯行，辯稱其並未向蔡秀絨佯稱代購基金
    而詐取金錢，而係向蔡秀絨借款等語。然此部分業據證人即
    被害人蔡秀絨於原審審理中結證明確（見原審第1397號卷第
    66頁反面），且證人即台証公司負責人林應曨於原審審理中
    亦結證稱被告事發後與相關人對帳時，曾表示蔡秀絨委託購
    買基金之金錢有部分交付現金等語（見原審第1397號卷第69
    頁），彼此互核相符，並有取款憑條附卷可稽（見原審第13
    97號卷第34－37、58頁）；再被告亦曾坦承此部分情節，並
    制作說明書及在對帳單上簽名確認，有說明書及對帳單可憑
    （見他字第786 號卷第9 、11頁），況被告其改稱未收受蔡
    秀絨交付之現金25萬元及領款係向蔡秀絨借款一節，復未能
    舉證以實其說，被告此部分所辯即難遽採。從而，被告此部
    分犯行即堪認定。」等情。已依證據法則詳為剖析，而為證
    據取捨判斷後所得之心證，並非原確定判決忽略而未及調查
    斟酌（見原確定判決書第5-6 頁之(三)部分）。顯見聲請人對
    此部分事實之認定所為之否認，僅屬片面說詞，就該確定判
    決採證認事之適法職權行使，再為事實之爭辯，核與「足生
    於影響判決之重要證據漏未審酌」之要件不符，自無可採。
  (二)關於聲請人除詐取蔡秀絨所直接交付之現金25萬元外，又如
    何接續詐領、轉帳蔡秀絨台新銀行帳戶之存款乙節，原確定
    判決亦以附表方式，就聲請人以直接詐領或轉帳方式取得之
    日期、金額、領款方式而接續共計詐得797,750 元，分別論
    述綦詳（見本件所列附表），至聲請人所提出據以聲請本件
    再審之蔡秀絨帳戶交易明細（見本院卷第28-29 頁），其內
    所登載之時間、金額及交易方式亦均與原確定判決所認定一
    致，顯見原確定判決就此並無漏未審酌之情形。且稽之該交
    易明細所登載於95年12月22日蔡秀絨該帳戶內即有餘額808,
    333 元，嗣經聲請人於原確定判決所認定之時間、方式予以
    現金領取及轉帳共計797,750 元後，至95年12月27日該帳戶
    餘額始剩9,966 元，有該交易明細表可參（見本院卷第28頁
    背面及29頁），此與原確定判決所認定之蔡秀絨於95年12月
    20日已先行交付25萬元現金乙節，自無所關聯；另聲請人究
    係一次或分次提領、轉帳，純屬聲請人當時之犯罪手法，原
    確定判決就此犯罪事實既未認定錯誤，聲請人援此為聲請再
    審之理由，顯僅係對原確定判決認定事實為爭辯，而對原確
    定判決採證認事職權之行使，任意指摘，自亦不符合足以生
    影響於原判決之重要證據漏未審酌之要件。
四、從而，本件聲請人所舉上開各聲請再審之理由，均經原確定
    判決綜合全案卷證資料，本於事實審法院之推理作用，認定
    聲請人藉證券公司業務員之身分得以受託為客戶蔡秀絨從事
    股票買賣事宜之機，竟意圖為自己不法之所有，基於詐欺取
    財之犯意，接續向蔡秀絨騙取現金25萬元外，再於如附表所
    示之時間，分別以提領現金及轉帳之方式，接續詐得797,75
    0 元，所為核係犯刑法第339 條第1 項之詐欺取財罪，而判
    處有期徒刑1 年2 月，減為有期徒刑7 月確定，均已依據卷
    內資料，逐一說明其所憑之證據及認定之理由。聲請人仍執
    原確定判決所審認調查之卷存卷證資料聲請再審，核與前揭
    刑事訴訟法第421 條規定之要件不符。是聲請人再審之聲請
    ，自屬無理由，應予駁回。
五、據上論斷，應依刑事訴訟法第434 條第1 項，裁定如主文。
中    華    民    國    99    年    9     月    13    日
                  刑事第三庭    審判長法  官  莊崑山
                                      法  官  張意聰
                                      法  官  莊松泉
以上正本證明與原本無異。
本件裁定不得抗告。
中    華    民    國    99    年    9     月    13    日
                                      書記官  葉淑華
附表：
┌──┬──────┬───────┬───────┐
│編號│  日    期  │金額（新台幣）│領款方式      │
├──┼──────┼───────┼───────┤
│ 1  │95年12月22日│147,750 元    │提領現金      │
├──┼──────┼───────┼───────┤
│ 2  │95年12月25日│100,000 元    │轉帳至00000000│
│    │            │              │061500號帳戶  │
├──┼──────┼───────┼───────┤
│ 3  │95年12月26日│140,650 元    │轉帳至00000000│
│    │            │              │061500號帳戶  │
├──┼──────┼───────┼───────┤
│ 4  │95年12月26日│ 58,200 元    │轉帳至00000000│
│    │            │              │059200號帳戶  │
├──┼──────┼───────┼───────┤
│ 5  │95年12月27日│351,150 元    │轉帳至00000000│
│    │            │              │061500號帳戶  │
├──┴──────┴───────┴───────┤
│                        共計：797,750 元          │
└─────────────────────────┘

司法院資訊處製作；財團法人民間司法改革基金會備份。
